【裁判字號】    89,易緝,548
【裁判日期】    891027
【裁判案由】    違反動產擔保交易法
【裁判全文】
台灣台中地方法院刑事判決                        八十九年度易緝字第五四八號
    公  訴  人  台灣台中地方法院檢察署檢察官
    被      告  甲○○
右列被告因違反動產擔保交易法案件，經檢察官提起公訴（八十八年度偵字第二○五
一二號），本院判決如左：
    主      文
甲○○無罪。
    理      由
一公訴意旨略以︰被告甲○○於民國八十六年九月十日，依動產擔保交易附條件買
    賣之方式，在台中市○○路○段四四七號二五樓之一，向福灣企業股份有限公司
    （下稱福灣公司）購買車牌Ｈ８─９０６１號自用小客車一輛，總價新台幣（下
    同）五十九萬七千三百九十七元，除頭期款繳一萬元外，餘分二十四期（每月為
    一期，除第二十四期支付二十六萬四千五百元外，每期支付一萬四千零三十九元
    ）清償，並約定：賣方於買方未繳清全部價款前仍保有標的物之所有權，買方得
    以善良管理人之注意義務占有使用標的物，標的物使用後須停放於台中縣大里市
    ○○路十一巷六號，不得將標的物遷移、出賣、質押借款‧‧‧等。詎被告除繳
    至第二十一期（即八十八年六月十五日），即拒不繳交其餘款項，並意圖不法之
    利益，將上開自小客車遷移，尚欠二十九萬二千五百七十八元之車款未付，致生
    損害於福灣公司。因認被告涉有動產擔保交易法第三十八條之罪嫌。
二、按犯罪事實應依證據認定之，無證據不得推定其犯罪事實，又不能證明被告犯罪
    或其行為不罰者，應諭知無罪之判決，刑事訴訟法第一百五十四條第三百零一
    條第一項分別定有明文。又刑事訴訟法上所謂認定犯罪事實之證據，係指足以認
    定被告確有犯罪行為之積極證據而言，該項證據自須適合於被告犯罪事實之認定
    ，始得採為斷罪資料；如未能發現相當證據，或證據不足以證明，自不能以推測
    或擬制之方法，以為裁判之基礎；且告訴人之告訴係以使被告受刑事訴追為目的
    ，是其陳述是否與事實相符，仍應調查其他之證據以資審認，最高法院二十九年
    上字第三一○五號、四十年台上字第八十六號、五十二年台上字第一三○○號判
    例可資參照。
三、公訴人認被告涉有上開罪嫌，無非以福灣公司職員陳吉宏於偵查中之指訴、證人
    陳旭助之證述，並有附條件買賣契約書及尋獲車輛通知表可證，為其主要論據。
    惟訊據被告固坦承其於八十六年九月十日，以附條件買賣方式，向福灣公司購買
    車牌Ｈ８─９０６１號自用小客車，總價款五十九萬七千三百九十七元，除第一
    期繳款一萬元外，餘分二十四期付清，其於八十八年七月一日繳交第二十一期後
    ，即未續付期款等事實，然堅決否認犯行，辯稱：未將車子遷移至他處，均停放
    在台中縣大里市○○路十一巷六號住處附近之巷口，因工作不穩定，方未續繳期
    款，本想將房子賣掉清償車款，惟九二一地震時，房屋全倒，致無力清償，並未
    有違反動產擔保交易法之行為等語。經查：(一)動產擔保交易法第三十八條之規定
    ，須動產擔保交易之債務人，萌生不法利益之意圖，將標的物遷移、出賣、出質
    、移轉、抵押或為其他處分，致生損害於債權人，始能成罪。又車輛本為供人使
    用之交通運輸工具，自不可能完全停滯不動，其依使用人之需要，隨時更動停放
    地點，乃事理之常，並符合車輛之使用價值。是動產擔保交易之車輛，如停放在
    約定存放地點或債權人所得查知債務人之居住處所附近，客觀上可認仍由債務人
    占有使用中，即不得僅憑債務人未依約繳交期款，或債權人偶一查訪未遇，遽認
    債務人有意圖為自己不法之利益，將標的物「遷移」之情事。(二)福灣公司之職員
    陳吉宏於本院審理時到庭陳稱：「（被告）最後一次繳款日期係八十八年七月一
    日，車子於八十八年九月三十日，在秋霖路與金城路口取回」「取回車輛之地點
    是在約定存放地點附近二十公尺以內，那棟大樓因地震已全部拆除」「（問：原
    存放地點有無車庫？）沒有，車子都是停放附近路邊」等語，並有尋獲車輛通知
    表一份在卷可憑，足見被告所辯尚可採信。是本件動產擔保交易標的物之車輛，
    既停放在約定存放地點之附近，為債權人福灣公司取回，客觀上自可認仍由被告
    占有使用中，尚不得僅憑被告未依約繳交期款或福灣公司之職員偶一查訪未遇，
    即認被告有意圖為自己不法之利益，將標的物「遷移」之行為。(三)綜上所述，被
    告既無意圖為自己不法之利益，將動產擔保交易之標的物遷移，自難令其負動產
    擔保交易法第三十八條之罪責。此外，復查無其他積極證據足資證明被告有何犯
    行，本件係不能證明被告犯罪，應為無罪之諭知。
四據上論斷，應依刑事訴訟法第三百零一條第一項，判決如主文。
中      華      民      國    八十九    年      十      月    二十七    日
                                      法  官   張  恩  賜
右正本證明與原本無異。
如不服本判決，應於判決送達後十日內向本院提出上訴狀，上訴於臺灣高等法院臺中
分院( 須附繕本 )。
                                      書記官
中      華      民      國  八十九    年      十      月    二十七    日


司法院資訊處製作；財團法人民間司法改革基金會備份。
